臺灣宜蘭地方法院刑事判決　　　　　　　　　　　　　九十一年度訴字第三一六號
　　公　訴　人　臺灣宜蘭地方法院檢察署檢察官
　　被　　　告　乙○○
右列被告因妨害自由等案件，經檢察官提起公訴（九十一年度偵字第一四九七號），
本院判決如左：
    主  文
乙○○以非法之方法，剝奪人之行動自由，處拘役伍拾日，如易科罰金，以佰元折
算壹日。
    事  實
一、緣乙○○與丁○○二人原係男女朋友關係。乙○○於民國八十九年九月二十八日
    晚間二十二時十分許，駕駛車號Ｕ二─○九四○號自小客車進入羅橞青所就讀位
    於宜蘭縣羅東鎮○○○路「羅東高級商業職業學校」之校園內，竟以一手持西瓜
    刀架在丁○○之頸部，一手拉住丁○○左手臂，而強拉丁○○乘坐於其所駕駛前
    揭車輛之右前座，並將該西瓜刀置於駕駛座手煞車旁，駕駛前揭車輛於宜蘭縣境
    內繞行之方式，剝奪丁○○之行動自由，直至翌日下午四時許，方於臺北縣板橋
    市之板橋火車站前釋放丁○○。
二、案經羅橞青及其母甲○○訴由宜蘭縣警察局羅東分局報請臺灣宜蘭地方法院檢察
    署檢察官偵查起訴。
    理  由
一、訊據被告乙○○固不否認於右揭時地駕駛Ｕ二─０九四０號自用小客車搭載告訴
    人羅橞青於不詳地點繞行後，至翌日下午四時許，方令告訴人下車等情，惟矢口
    否認有何妨害自由之犯行，辯稱：伊與告訴人是男女朋友，伊手上係持大型手機
    ，並未以西瓜刀架在被害人頸上，亦未強拉被害人上車，當時雙方正在爭吵，是
    告訴人自行上車，期間告訴人並曾與其家人通過電話，二人並曾投宿外甥「黃志
    明」家中，並無妨害告訴人之自由云云。然查：右揭事實，業據告訴人羅橞青於
    警訊、偵查及本院調查中均指稱：被告確實持西瓜刀架住我，拖我進車子裡面，
    我母親有當場阻攔，但他不肯停車，我上車以後因為被告將刀子放在前座手煞車
    手拿的到的地方，我不敢表示意見，也沒有問他是否能下車，這段期間我不是自
    願留在車上，我曾經打過一通電話回家，但因收訊不佳而斷訊，當天車子一直繞
    ，我們並沒有投宿，開到板橋以後我拜託被告讓我下車，並打電話回家等語綦詳
    （見八十九年度偵字第三一七九號偵查卷第四至五頁、本院九十一年十月三日訊
    問筆錄），核與告訴代理人甲○○於警訊、偵查及本院調查中陳稱：當天我在場
    ，被告一手持西瓜刀架住我女兒，一手拉住他，要他上車，我女兒上車後，被告
    並沒有直接將車子衝出，而是斷斷續續的踩煞車，當時告訴人的同學也有在後追
    趕，被害人是第二天才回家等語相符（見八十九年度偵字第三一七九號偵查卷第
    三頁、本院九十一年九月十六日訊問筆錄），而證人丙○○亦結證稱：我有看到
    一輛車子停下，有人衝出來把一個女孩帶走，我有看到他手中拿一把西瓜刀，他
    用手抓那個女孩，一手拿刀，但刀沒有架在脖子上，告訴人確實是被拉上車，被
    告手上也有拿刀等語（見九十一年度偵字第一四九七號卷第三、四頁、九十一年
    十月三日訊問筆錄），顯見被告確係持刀強拉告訴人羅橞青上車等情無誤。雖被
    告辯稱告訴人於途中曾撥打電話與親屬聯繫，並未妨害其行動自由云云，然據告
    訴人及告訴代理人所述，該電話因收訊不佳而未能接通，且被告所持之西瓜刀放
    置於駕駛座手煞車旁，則告訴人縱能撥打電話，其行動自由之決定能力亦因被告
    舉措及刀械在旁而受壓制。又被告雖辯稱於該段期間告訴人曾與其至外甥「黃志
    明」住處投宿云云，然告訴人羅橞青於本院調查中否認曾與被告投宿「黃志銘」
    住處，並稱當日二人均在車內，並未一同住宿等語（見本院九十一年十月三日訊
    問筆錄），而被告於本院調查中亦無法提出「黃志明」之年籍及現址，且縱被告
    確曾與告訴人同志「黃志明」住處借宿，然亦非出於告訴人之自由意志，被告所
    辯均係卸責之詞，不足採信。是本件事證明確，被告犯行洵堪認定，應予依法論
    科。
三、被告乙○○手持西瓜刀強拉告訴人羅橞青上車，並繞行各處後於翌日始釋放告訴
    人，妨害告訴人行使自由權利，核其所為，係犯刑法第三百零二條第一項之以非
    法方法剝奪人之行動自由罪。爰審酌被告不思以正當方式解決爭端，竟持西瓜刀
    強押他人上車，妨害人之行動自由，本不可輕議，惟其前無犯罪紀錄，素行尚稱
    良好，有卷附臺灣高等法院檢察署刑案紀錄簡覆表一份可稽，且與告訴人原為男
    女朋友關係，僅因細故驟生爭執，及其犯罪之動機、目地、手段、所生之危害、
    犯罪後之態度等一切情狀，量處如主文所示之刑，並諭知易科罰金之折算標準，
    以資懲儆。末查，被告行為後，刑法第四十一條業於九十年一月十日修正公布施
    行，於同年一月十二日生效，該法第四十一條第一項前段將得易科罰金之範圍由
    「犯最重本刑為三年以下有期徒刑以下之刑之罪」修正擴大為「犯最重本刑為五
    年以下有期徒刑以下之刑之罪」，依新舊法比較後，認新法有利於被告，爰依刑
    法第二條第一項前段之規定，適用裁判時之法律，附此敘明。
三、至被告所持之西瓜刀一把，雖係供犯罪所用之物，然並未扣案，亦無證據證明確
    係被告所有，爰不併予宣告沒收，附此敘明。
據上論斷，應依刑事訴訟法第二百九十九條第一項前段，刑法第三百零二條第一項、
第二條第一項前段、第四十一條第一項前段，罰金罰鍰提高標準條例第一條前段、第
二條，判決如主文。
本案經檢察官賴慶祥到庭執行職務。
中         華        民       國      九十一     年   十一  月  十九    日
                                      臺灣宜蘭地方法院刑事第二庭
                                          審判長法  官
                                                法  官
                                                法  官
右正本證明與原本無異。
如不服本判決應於送達後十日內向本院提出上訴狀。
                                                書記官
中        華        民       國       九十一   年      月              日
附錄本案論罪科刑法條全文：
刑法第三百零二條
私行拘禁或以其他非法方法，剝奪人之行動自由者，處五年以下有期徒刑、拘役或三
百元以下罰金。
因而致人於死者，處無期徒刑或七年以下有期徒刑，致重傷者，處三年以下十年以下
有期徒刑。
第一項之未遂犯罰之。
